【裁判字號】    97,台上,6230
【裁判日期】    971204
【裁判案由】    偽造有價證券
【裁判全文】
最高法院刑事判決            九十七年度台上字第六二三０號
上  訴  人  甲○○（原名張清澤）
                    22號
            乙○○
上列上訴人等因偽造有價證券案件，不服台灣高等法院高雄分院
中華民國九十五年二月二十二日第二審判決（九十四年度上訴字
第一四九六號，起訴案號：台灣高雄地方法院檢察署九十三年度
偵字第二二六０七號），提起上訴，本院判決如下：
    主  文
上訴駁回。
甲○○緩刑肆年。
    理  由
本件原判決事實認定上訴人乙○○於民國九十年間因偽造文書案
件，經原審法院以九十年度上易字第一三五六號判處有期徒刑三
月確定，於九十年十一月八日執行完畢。緣乙○○與上訴人甲○
○（原名張清澤）之友人朱其昌需款前往新加坡，乙○○因曾向
貝朝貴借錢，而知悉貝朝貴兼營貸款業務及借款人須領有退休俸
者始願借款之條件，為幫助朱其昌取得所需款項，乃請甲○○向
貝朝貴借款予朱其昌急用。九十一年二月二日晚上某時，乙○○
、甲○○前往朱其昌位於在高雄縣鳳山市○○路二七四號住處，
甲○○因欲幫朱其昌，且朱其昌亦同意讓其管理將開設之安養院
停車場，而同意向貝朝貴借款供朱其昌使用，朱其昌並於當日簽
發到期日為九十一年二月二十五日，面額為新台幣（下同）三十
萬元之本票一紙（惟該本票於九十一年二月四日收受三十萬元後
才交予甲○○收執）。詎甲○○、乙○○竟為自己不法所有，及
基於偽造有價證券、行使偽造文書之犯意，甲○○又基於使公務
員登載不實之犯意，於九十一年二月三日某時，在高雄縣鳳山市
○○○路三八０巷四二號之貝朝貴住處，甲○○、乙○○向貝朝
貴佯稱：甲○○所駕駛之營業小客車業已老舊，須購置新車，欲
借款三十萬元等語。貝朝貴乃要求甲○○須出具與其配偶共同聯
名之借據及本票作為本件借貸之憑據，並須提供甲○○之「中華
民國國軍退除役官兵俸金支領憑證」（下稱俸金憑證）及營業小
客車之執業登記證作為本件借款之擔保，且於甲○○未能依期還
款時，可容由貝朝貴持甲○○所交付之上開俸金憑證與甲○○共
同前往領取甲○○所有之退役俸金。甲○○以電詢其妻陳彩桂，
經陳彩桂拒絕後，甲○○、乙○○即決意請乙○○之妻黎劉瑞梅
在本票、借據上偽簽陳彩桂署押。甲○○乃在報紙一角之空白處
書寫其妻陳彩桂名字後交付乙○○。乙○○返回高雄縣大寮鄉中
興村中華北巷七九號住處後，將上情告知黎劉瑞梅後，黎劉瑞梅
明知未獲陳彩桂之同意或授權，且簽發本票及借據係為向貝朝貴
詐騙借款，仍於九十一年二月四日上午九時許，在其上址住處，
於貝朝貴交付之票號209297號空白本票（簽名捺印時仍未填載發
票日及面額）正面及背面均各偽簽「陳彩桂」之簽名各一枚，並
同時按捺表示「陳彩桂」捺印之偽造指印各一枚（本票正面、背
面各一枚），又在空白借據上（簽名捺印時仍未填載會期、借款
額、利率及俸金憑證號碼等內容）偽造「陳彩桂」簽名署押一枚
，乙○○並在借據上按捺表示「陳彩桂」捺印之偽造指印一枚，
共同在本票正面上偽造「陳彩桂」為共同發票人之本票一張，且
於本票背面及借據上接續偽造陳彩桂名義之本票背書及聯名借款
之借據等私文書。甲○○與乙○○即於同日上午十時許，持上開
偽造「陳彩桂」名義之空白本票（並含「陳彩桂」名義之本票背
書私文書）及偽造「陳彩桂」名義之空白借據，至貝朝貴上址住
處，交付予貝朝貴，授權貝朝貴填載上開借據及本票關於借貸之
內容，並約定清償期為九十一年三月十日，如逾期未還即須償還
八十萬元，甲○○且將上開俸金憑證及營業小客車執業登記證均
交付予貝朝貴收執為擔保，以此詐術使貝朝貴陷於錯誤而交付甲
○○三十萬元，足以生損害於貝朝貴及陳彩桂。甲○○並因自始
即無意以自有之資產償還該筆欠款，明知上開俸金憑證置於貝朝
貴處，並未遺失，竟於取得貝朝貴之三十萬元款項轉借予朱其昌
後，隨即於九十一年二月七日，至嘉義市○○路二九五號嘉義後
備司令部，偽以遺失俸金憑證之不實事項，使嘉義後備司令部承
辦退除役官兵俸金業務之公務員洪秀娟登載該等不實事項於職務
所掌之公文書上，並重新核發俸金憑證予甲○○，足以生損害於
國防部管理退除役官兵俸金憑證發放之正確性及貝朝貴。甲○○
屆期未清償上開借款，經貝朝貴依據甲○○等之授權，於該空白
本票上填載發票日為九十一年二月四日，票面金額為八十萬元，
完成本票應記載事項後，並於借據上填載借款金額等事項後，向
法院聲請強制執行，始發現上開偽造陳彩桂名義本票之有價證券
及借據之私文書等，始知受騙等情。係以上開事實：壹、關於程
序方面：本件檢察官、上訴人等及其選任辯護人於審判程序時，
就第一審判決所引用各項證據（含傳聞證據、非傳聞證據及符合
法定傳聞法則例外之證據）之證據能力均明示無意見，且於原審
言詞辯論終結前，檢察官、上訴人等及其選任辯護人對於卷附具
有傳聞證據性質之證據，既均已知其情，均未聲明異議，認該具
有傳聞證據性質之證據，並無任何違法取證之不適當情形，以之
作為證據使用係屬適當，自得採為認定上訴人等犯罪事實之證據
。貳、關於實體方面：經訊據甲○○對於上揭以不實之遺失為由
，而向承辦公務員申請補發俸金憑證之事實坦承不諱；惟與乙○
○、已判決確定之黎劉瑞梅均矢口否認有本件偽造有價證券、行
使偽造私文書及詐欺犯行。甲○○辯稱：伊向貝朝貴借款三十萬
元是要買車，因朱其昌急用才轉借，朱其昌保證會償還，到期卻
未清償，伊無詐欺；又伊僅在貝朝貴提供之空白本票、借據上簽
寫自己之姓名、地址，並未偽造其上陳彩桂之簽名，該本票、借
據上「陳彩桂」之簽名，伊不知如何來的，伊未偽造有價證券、
行使偽造私文書及詐欺犯行云云。乙○○辯稱：甲○○向貝朝貴
辦好借款手續後，朱其昌打電話過來，伊才要甲○○將錢轉借給
朱其昌，利息三分；九十一年二月三日，伊與甲○○在空白本票
、借據上簽名後，貝朝貴要求加上甲○○太太的簽名，甲○○乃
在報紙上書寫「陳彩桂」之姓名，伊才拿回家要黎劉瑞梅簽寫「
陳彩桂」姓名，惟本票反面及借據上「陳彩桂」之簽名均非黎劉
瑞梅所簽，本票正、反面上所捺之「陳彩桂」指印，不確定是否
黎劉瑞梅所捺上云云。經綜合調查證據之結果以：（一）甲○○
、乙○○持以充為向被害人貝朝貴借款擔保用之票號209297號本
票及借據各一張，本票上除到期日未填載外，已完成必要記載事
項，借據亦已完整記載借款人、借款金額、立據人等；且本票正
面確有「陳彩桂」為共同發票人之簽名、指印，背面亦有「陳彩
桂」背書之簽名、指印，借據上確有「陳彩桂」之簽名、指印之
事實，有本票、借據原本各一紙附卷（外放證物袋內）足憑。而
上開本票正面、反面及借據上「陳彩桂」之簽名署押均由黎劉瑞
梅所簽署，本票正面、反面上「陳彩桂」名義之指印亦由黎劉瑞
梅所捺印，僅借據上「陳彩桂」名義之指印係由乙○○所捺之事
實，業據乙○○於第一審審理時供述：伊於上開時地偽蓋「陳彩
桂」名義之指印於借據上，且要黎劉瑞梅偽簽「陳彩桂」之簽名
於本票正面（見第一審卷第七五頁）；黎劉瑞梅於第一審審理中
亦供述：於上開時地偽簽「陳彩桂」之簽名於本票正面、反面及
借據上等語（見第一審卷第七六頁）。又上開本票正、反面上「
陳彩桂」之簽名及指印均係黎劉瑞梅所為；借據上「陳彩桂」之
簽名係黎劉瑞梅所簽，「陳彩桂」名義之指印係乙○○所捺等情
，亦據內政部警政署刑事警察局鑑驗屬實，有卷附該局九十三年
二月三日刑紋字第0930018110號、九十三年二月十六日刑鑑字第
0930031414號鑑驗通知書可稽（見九十二年度發查字第一四八號
卷第一一五、一二一頁）。乙○○、黎劉瑞梅之上開自白核與事
實相符，堪認實在。（二）上開本票（含正面、反面）及借據上
之「陳彩桂」簽名及指印之簽蓋均未經陳彩桂之同意授權一節，
業經甲○○於檢察官偵查時供明：係因陳彩桂不同意（於上開本
票及借據上簽名及蓋指印），始由其持上開本票及借據予乙○○
、黎劉瑞梅簽名及蓋指印等語（見九十三年度他字第三六七號卷
第二一頁）。核與乙○○於偵訊時所供：告訴人（即貝朝貴）要
求要有終身俸的人簽名才願意借錢，所以我才找甲○○（去借款
），告訴人又要求（借款人之）夫妻須一起聯名，但陳彩桂（即
甲○○之妻）不同意，所以才會要黎劉瑞梅在借據上簽名蓋指印
等語相符（見同上卷第二二頁）。而甲○○曾打電話告知陳彩桂
要借款三十萬元幫助別人，陳彩桂明白表示不同意，未在上開本
票、借據上簽名、按指印，亦未曾授權他人代簽等情，並據證人
陳彩桂於原審審理時到庭結證甚詳（見原審卷第一六五、一六六
頁）。是上開本票、借據上「陳彩桂」之簽名、指印確均屬上訴
人等偽簽者已明。再甲○○、乙○○於原審審理中對於告訴人貝
朝貴於九十一年二月三日要求甲○○之妻陳彩桂須於系爭本票、
借據上簽名，及乙○○不知甲○○之妻姓名，經甲○○將陳彩桂
姓名書寫於報紙空白處，交予乙○○後，乙○○始知情一節均供
承不諱，互核相符（見原審卷第四四、四五頁）。參以甲○○獲
知須於本票、借據上簽署陳彩桂姓名後曾電詢證人陳彩桂遭拒，
已如上述，是甲○○如非與乙○○有冒簽證人陳彩桂姓名於系爭
本票、借據之犯意聯絡，甲○○何須於知悉陳彩桂拒絕同意借款
後，仍書寫陳彩桂姓名，交由乙○○攜回？又乙○○與黎劉瑞梅
係屬至親夫妻，乙○○請託其妻偽簽他人姓名，以此等嚴重違法
之事，乙○○僅告知係要幫甲○○，而未告知詳情，已悖於常情
；而黎劉瑞梅為六十歲高齡之成年人，且非不識字之文盲，具有
正常判斷事理之能力，當知偽簽他人姓名係屬違法之事，於乙○
○未告知詳情下，何有輕易偽簽他人姓名之理？再乙○○當時曾
向貝朝貴借款三十萬元之事實，亦據乙○○、甲○○供明在卷，
黎劉瑞梅焉有不知之理？黎劉瑞梅於乙○○告知要幫忙甲○○之
時，顯已可知係要幫甲○○借錢，況系爭本票、借據其時雖尚未
填寫金額，然其上均有清楚之「本票」、「借據」字樣，黎劉瑞
梅於偽簽陳彩桂姓名時，焉有視而不見，不能知該簽名係為向他
人借款之用？是甲○○、乙○○、黎劉瑞梅間對於偽簽陳彩桂姓
名於系爭本票、借據之犯行均有犯意之聯絡已明。乙○○、黎劉
瑞梅所辯黎劉瑞梅不知偽簽陳彩桂姓名係為本件借款云云，顯屬
卸責之詞，不足採信。（三）甲○○明知其俸金憑證於九十一年
二月四日業已交由告訴人作為借款三十萬元之擔保，並無遺失，
竟於九十一年二月七日至嘉義後備司令部以遺失為由申請補發俸
金憑證之事實，業據甲○○於偵查、第一審及原審審理時坦承不
諱，且有嘉義後備司令部復函及函附之嘉義團管部退伍除役軍官
各項俸金支領憑證申請補發證明冊（上載因不慎遺失申請補發）
、台中師管區司令部嘉義團管區司令部補發俸金憑證函文、國軍
薪俸資料管制處檢送甲○○遺失補發俸金憑證函文等各一份附卷
可證（見九十二年度發查字第一四八號卷第八五至八九頁），核
與甲○○之上開自白相符，堪認實在。至甲○○固供稱：伊曾向
承辦員表示係借款抵押云云，惟證人即承辦該俸金憑證補發之公
務員洪秀娟於第一審審理時到庭結證稱：大多申請補發俸金憑證
者，均係以找不到為由而申請，其不記得甲○○有無稱係因借款
抵押該憑證在他人處，始申請補發等語在卷（見第一審卷第一二
九頁），顯無從證明甲○○確曾向嘉義後備司令部之承辦人員洪
秀娟表明其俸金憑證係由債權人收執之事實，證人洪秀娟之證詞
顯難為甲○○有利之證明，甲○○上開所辯，即無足採信。（四
）甲○○於上揭時、地，係以其所駕駛之營業小客車過於老舊，
欲購買計程車為由而向告訴人貝朝貴借款，業據甲○○、乙○○
於檢察官偵查中供承屬實（見九十二年度發查字第一四八號卷第
二二頁反面、第三二頁反面）。甲○○在檢察官偵查中供述：實
際上所借款項是要轉借給其友人朱其昌，乙○○有說借錢時不要
提到朱其昌，只要提到朱其昌，告訴人就不會同意借錢等語（見
九十二年度發查字第一四八號卷第二二、二三頁）；乙○○亦於
檢查官偵查中供稱：以買計程車為名義，實際上錢是交給朱其昌
，約定每月三分利等語（見九十二年度發查字第一四八號卷第三
二頁）；核與證人貝朝貴於第一審審理中所證：乙○○帶同甲○
○前來，以買計程車為由，借錢購車，未提及要轉借他人，亦未
說錢要給朱其昌等語相符（見第一審卷第一一九、一二三頁）。
又甲○○所借得之三十萬元確交予朱其昌使用，朱其昌並簽發發
票日九十一年二月二日，到期日九十一年二月二十五日，面額三
十萬元之本票交付甲○○等情，並據甲○○在原審審理中供明在
卷（見原審卷第四四頁），及提出朱其昌簽發之本票影本一紙附
卷足憑（見原審卷第五三頁），復據證人朱其昌於第一審審理時
到庭結證：甲○○確將所借三十萬元借給伊，且約定每月利息三
分等語（見第一審卷第一二六、一二七頁）。足見甲○○、乙○
○明知如告知貝朝貴借款用途之實情，告訴人貝朝貴將不允借款
，而以不實之借款用途騙取告訴人貝朝貴之信任，足見上訴人等
有不法所有之意圖。再甲○○、乙○○為取得本件借款，與知情
之黎劉瑞梅共同偽造陳彩桂名義為共同發票人之本票及共同借款
人之借據，而交付告訴人貝朝貴以為擔保，已如上述，其等對於
告訴人貝朝貴施以詐術而使貝朝貴陷於錯誤，亦可認定。又甲○
○於將其所有之俸金憑證交付予告訴人作為借款之擔保後，旋於
三日後之九十一年二月七日，隨即前往嘉義後備司令部以遺失為
由申請補發俸金憑證，亦如上述，甲○○此舉無非為使交付予告
訴人貝朝貴之俸金憑證失去擔保債權之實益（亦即以另行取得補
發之俸金憑證，即可自行領取退休俸，使告訴人無從因持有甲○
○之俸金憑證，得以共同前往領取甲○○之退休俸而藉此擔保其
債權得獲清償），亦可見甲○○於借款之始，即無以自己資金償
還借款之意，否則，甲○○以其於九十一年可領取約近五十萬元
之退休俸（參九十二年度發查字第一四八號卷第一０四頁之甲○
○之郵局帳戶客戶歷史交易清單可知其九十一年所得領取之退休
俸達四十八萬二千九百十五元），即可清償該借款，顯見甲○○
於借款之初，即全然無意以自己款項償還該款甚明。甲○○、乙
○○、黎劉瑞梅確有詐取借款之不法意圖，其等所辯無詐欺犯行
云云，顯屬飾卸之詞，不足採信。（五）本件系爭本票、借據於
上訴人等偽簽陳彩桂姓名時，本票之面額、發票日尚未填載，借
據亦未填載金額、利率、借貸期限、俸金憑證編號等，嗣該等記
載事項為貝朝貴填載完成之事實，固為上訴人等人供明，且為告
訴人貝朝貴於偵審中是認無誤。雖甲○○、乙○○辯稱：未授權
貝朝貴填載上開事項云云。惟上訴人等確有授權告訴人填載上開
事項一節，迭為告訴人貝朝貴陳明在卷，且貝朝貴更陳稱上訴人
等如無法還款，即須給付八十萬元（見原審卷第一三六頁）。甲
○○在偵查中所供：伊向貝朝貴借三十萬元，約定一個月清償，
貝朝貴說如果超過一個月就要還八十萬元，所以才在借據及本票
上寫八十萬元等語即明（見九十二年度發查字第一四八號卷第二
二頁）。足見，甲○○、乙○○與貝朝貴於借款當時確有「屆期
未還，須還八十萬元」之約定無訛。參以空白本票、借據，即使
填寫借款人姓名，仍難達供借款擔保之效用，此為至明之事。本
件告訴人貝朝貴從事貸放金錢業務，顯非至愚之人，如未獲得甲
○○等人關於填載空白本票、借據之授權，豈願接受不具擔保效
用之系爭空白本票、借據？是甲○○、乙○○於交付上開本票、
借據時確有授權貝朝貴填載空白事項，以完成本票、借據之記載
事項無疑。甲○○、乙○○所辯未授權填載云云，實無足採。（
六）告訴人貝朝貴固於原審審理中證稱：本件借款利息為每月一
．五分，該空白本票、借據係於九十一年二月四日交付三十萬元
予甲○○時即已填載完成云云（見原審卷第一三五、一八二頁）
。惟本件借款之利息為每月三分之事實，為甲○○、乙○○供明
在卷（見原審卷第一八二、一八三頁），亦為證人貝朝貴於第一
審審理時證述：有口頭約定三分之利息（見第一審卷第一二０頁
），已可認甲○○之借款利息為三分。又乙○○當時亦向告訴人
貝朝貴借款三十萬元，如非其利息即為月息三分，乙○○何須為
本件借款利息三分之陳述？再者，本件借款金額三十萬元，期間
為一月，以月息三分計算，屆期利息僅為九千元，以月息一．五
分計算，利息僅為四千五百元，其差額僅四千五百元，以甲○○
、乙○○與證人朱其昌之朋友關係，又欲供朱其昌前往新加坡取
款之情觀之，上訴人等有無貪圖四千五百元（二人平分，一人二
千五百元）之小利而大費周張借款供朱其昌運用之必要？況依告
訴人貝朝貴為達追訴上訴人等犯罪，曾於偵查中明確指述係出借
八十萬元，以家中五十萬元現金，銀行領款三十萬元之方式交甲
○○之不實言詞以觀（見九十二年度發查字第一四八號卷第五二
頁），本件甲○○向貝朝貴借款之利息確為月息三分甚明。而甲
○○、乙○○轉借予朱其昌之利息亦為月息三分，已如上述，足
認甲○○、乙○○、黎劉瑞梅確係為幫助朱其昌之急用，情急之
下，以上開方式向告訴人貝朝貴施詐而取得本件借款，尚非為賺
取利息差額而出此下策，堪以認定。再甲○○與貝朝貴既於九十
一年二月四日約定屆期未還，甲○○、乙○○須清償八十萬元，
並由甲○○等出具空白本票、借據，授權由貝朝貴依約填載，且
於同日由貝朝貴帶同甲○○前往銀行領款交予甲○○（見原審卷
第一三四、一三五頁），縱依上開借據所載其清償期為九十一年
三月十日，亦尚有一月餘之時間，告訴人何須自銀行返回後即急
切填寫系爭本票、借據之空白部分？況清償期既尚未屆至，告訴
人如何能預期甲○○屆期會拒不清償，而須預先填載完成？倘甲
○○屆期清償，系爭本票、借據尚須返還，告訴人豈會甘冒違約
甚或甲○○追究刑責之風險而於清償期屆至前即填寫系爭本票、
借據之空白事項？此於原審以此問題質問告訴人時，告訴人即支
吾其詞，顧左右而言他，難以解釋即明（見原審卷第一三六頁倒
數第七至十二行）。足見系爭本票、借據係於甲○○屆期無法清
償，告訴人貝朝貴因欲行使權利前始行填載完成，應堪認定。綜
上所述，甲○○、乙○○上開所辯各情，均係事後卸責之詞，不
足採信。上訴人等之犯罪事證已臻明確，犯行均堪以認定，為原
判決所依憑之證據及認定之理由，並指駁上訴人等之辯解。按支
票之發票年月日，依票據法第一百二十五條第一項第七款規定，
雖為絕對必要記載之事項，其未有發票年月日者，固無票據法上
關於支票規定之適用。然倘該支票係證券之形式作成，且執票人
行使該票據所載之權利與占有票據，有不可分離之關係，而發票
人將支票之發票年月日，授權執票人填載，於執票人填載後即可
據以行使該票據所載權利者，亦屬刑法所保護之有價證券。上訴
人等既授權告訴人貝朝貴填載系爭本票之金額、發票日，貝朝貴
於填載金額、發票日後，仍為有效之有價證券，核甲○○、乙○
○所為，均係犯刑法第二百零一條第一項之偽造有價證券（偽造
「陳彩桂」名義簽發本票部分），同法第二百十六條、第二百十
條行使偽造私文書（偽造「陳彩桂」名義之本票背書及借據），
同法第三百三十九條第一項之詐欺取財等罪，甲○○、乙○○間
就所犯偽造有價證券、行使偽造私文書、詐欺取財等罪間，有犯
意聯絡及行為分擔，均應論以共同正犯。黎劉瑞梅雖與甲○○無
直接犯意聯絡，惟既有間接犯意聯絡及行為分擔，黎劉瑞梅就上
開犯行，仍與甲○○、乙○○同屬共同正犯。甲○○、乙○○、
黎劉瑞梅三人於上開本票正面上偽造「陳彩桂」之簽名及指印等
署押係偽造有價證券之部分行為，在本票背面及在借據上偽造「
陳彩桂」署押及指印等，係偽造私文書之部分行為，分別為偽造
有價證券、偽造私文書罪所吸收，均不另論罪。上訴人等持偽造
之本票有價證券作為借款之擔保而行使，其行使偽造有價證券之
低度行為，應為偽造有價證券之高度行為所吸收，亦不另論罪。
上訴人等偽造陳彩桂名義背書及借據等私文書加以行使，藉之向
告訴人借款，其偽造私文書之低度行為，應為行使偽造私文書之
高度行為所吸收，亦不另論罪。另甲○○又犯同法第二百十四條
使公務員登載不實罪。乙○○所犯上開偽造有價證券、行使偽造
私文書、詐欺取財罪等三罪，甲○○上開所犯偽造有價證券、行
使偽造私文書、詐欺取財罪、使公務員登載不實等四罪間，有方
法目的之牽連關係，均應依刑法修正前牽連犯之規定，從一重之
偽造有價證券罪處斷。黎劉瑞梅於同時、地接續偽造同一被害人
「陳彩桂」名義之本票背書及借據等私文書之行為，其被害法益
仍僅一個，應屬接續犯。甲○○、乙○○之行使偽造本票背書之
私文書部分，乙○○行使偽造借據私文書部分，乙○○偽造本票
有價證券部分，雖均未經公訴人起訴，惟此部分與已起訴部分有
牽連犯之裁判上一罪關係，為起訴效力所及，自均應併予審理。
乙○○於八十七年間曾因偽造文書案件，經原審法院判處有期徒
刑三月確定，於九十年十一月八日執行完畢之事實，有台灣高等
法院被告前案紀錄表可憑，茲於五年以內再犯本件有期徒刑以上
之罪，為累犯，應依刑法第四十七條規定加重其刑。再甲○○、
乙○○係因友人朱其昌確有急用，基於幫助朱其昌之目的，一時
失慮，而偽造陳彩桂為本票共同發票人，並非為貪圖獲取不法利
益而觸犯刑章，已如上述，依其犯罪情狀與其等所犯為最輕本刑
三年以上十年以下有期徒刑之重罪觀之，確有情輕法重之情形，
其等犯罪情狀顯可憫恕，縱論以最低刑度，仍嫌過重，爰均依刑
法第五十九條減輕其刑。乙○○同時有加重、減輕事由，依法先
加重後減輕之。因而撤銷第一審不當之判決，援引刑法第二十八
條、第二百零一條第一項、第二百十六條、第二百十條、第二百
十四條、第三百三十九條第一項、第五十五條、第四十七條、第
五十九條、第七十四條第一款、第二百零五條、第二百十九條，
罰金罰鍰提高標準條例第一條前段，分別論上訴人等共同犯偽造
有價證券之罪，並審酌甲○○、乙○○基於助人動機，一時失慮
，而以偽造他人名義本票、借據等物詐財，且甲○○原本即無意
還款，事先預謀於詐得款項後，即以遺失之不實事項為由申請補
發俸金憑證，使告訴人債權之擔保落空，其惡性非輕；乙○○基
於共同詐財而媒介借款，行為實有不當；其等犯後始終未能坦承
全部犯行，且所供先後多次翻異不一，本應重懲，姑念其等並未
因此犯罪而實際獲取不法利益，甲○○事後已與告訴人達成民事
和解，有和解書一份附卷可憑，被害人陳彩桂又於審理中到庭表
示原諒上訴人等在卷（見原審卷第一六六頁）等一切情狀，量處
甲○○有期徒刑壹年捌月，量處乙○○有期徒刑壹年拾月。上揭
本票關於偽造「陳彩桂」為共同發票人之部分，係偽造有價證券
，應依刑法第二百零五條之規定，將此偽造部分宣告沒收之；至
本件本票背面偽造之「陳彩桂」簽名及指印各一枚、本件借據上
偽造之「陳彩桂」之簽名及指印各一枚，則應依刑法第二百十九
條規定宣告沒收。經核原判決於法尚無違誤。甲○○、乙○○上
訴意旨否認犯罪，並對原判決本旨不生影響之事項、或原審認事
採證之職權適法行使，任意指摘，非有理由，均應予駁回。又甲
○○於九十年間犯業務過失傷害罪，經第一審法院判處有期徒刑
一年確定，於九十二年十二月二十九日執行完畢，固有台灣高等
法院被告前案紀錄表可按，惟本件甲○○之犯罪時間為九十一年
二月四日，係在上揭有期徒刑執行完畢前所為，尚未構成累犯，
且前係犯業務過失傷害之罪，並未曾因故意犯罪而受有期徒刑以
上刑之宣告，其因基於助人動機，一時失慮，致觸刑章，事後已
與告訴人達成民事和解，經受本件偵審程序及科刑宣告之教訓，
當知警惕，應無再犯之虞，本院認上開所宣告之刑，以暫不執行
為適當，甲○○部分爰併予宣告緩刑肆年，以啟自新。
據上論結，應依刑事訴訟法第三百九十六條，刑法第七十四條第
一項第一款，判決如主文。
中    華    民    國  九十七  年   十二   月    四    日
                      最高法院刑事第二庭
                          審判長法官  黃  一  鑫
                                法官  許  錦  印
                                法官  劉  介  民
                                法官  張  春  福
                                法官  林  俊  益
      本件正本證明與原本無異
                                      書  記  官
中    華    民    國  九十七  年   十二   月    九    日
                                                      Ｑ


司法院資訊處製作；財團法人民間司法改革基金會備份。
